臺灣宜蘭地方法院民事判決　　　　　　　 93年度訴字第157號
原　　　告　乙○○○
訴訟代理人　甲○○
被　　　告　宜蘭縣冬山鄉公所
法定代理人　丙○○
被　　　告　丁○○
共　　　同
訴訟代理人　黃憲男律師
上列當事人間侵權行為損害賠償事件，本院於94年12月13日言詞
辯論終結，判決如下：
    主  文
原告之訴及假執行之聲請均駁回。
訴訟費用由原告負擔。
    事  實  及　理　由
一、原告起訴主張被告丁○○受僱於被告宜蘭縣冬山鄉公所（下
    稱被告冬山鄉公所），擔任清潔隊司機一職。於民國92年11
    月10日被告丁○○駕駛被告冬山鄉公所所有之車號5F-361號
    垃圾車，沿宜蘭縣冬山鄉○○路 ○段，由蘇澳往羅東方向行
    駛，進行垃圾收集業務。於同日下午5時30分許行經冬山路1
    段與香南路交岔路口時，疏未注意兩車併行之間隔，而將車
    靠右行駛，致使與同方向騎腳踏車行駛於該車右後方之訴外
    人丁必健發生擦撞，使丁必健人車倒地後，遭垃圾車之右後
    輪輾壓，而受有左側腹部及兩腿挫裂傷併骨折導致失血性休
    克併低血容積休克死亡。被告丁○○所涉過失致人於死犯行
    ，業經本院以93年度交訴字第26號及台灣高等法院以93年度
    交上訴字第 173號判決有罪確定在案。查訴外人丁必健係原
    告之配偶，因被告丁○○之過失，導致丁必健死亡，被告丁○○自應依民法第184條第1項、第192條第1項、第 194條等
    規定，對原告所受損害負賠償之責。查原告所受損害，計為
    醫療費用新台幣（下同）15,912元、殯葬費 220,000元，扶
    養費（以原告有約15年餘命，每年扶養親屬免稅額75,000元
    ，再依霍夫曼係數計算，並由原告與丁必健之1女 2子分擔）
    為 285,235元。另就精神慰撫金部分，因原告與丁必健結婚
    多年，夫妻恩愛，相依為命，年邁之際眼見丈夫遭遇橫禍死
    亡，天人永隔，頓失依靠，悲傷逾恆，所受精神創傷非筆墨
    所能形容，爰請求慰撫金 3,500,000元，聊資慰藉。以上合
    計為 4,021,147元，惟原告已領得強制汽車責任保險理賠金
    1,400,000元，扣除該金額後，被告丁○○尚應賠償原告2,6
    21,147元。另被告丁○○既係被告冬山鄉公所僱用之清潔隊
    司機，於執行職務中因過失而致原告之夫即訴外人丁必健死
    亡，被告冬山鄉公所即應依民法第 188條第1項、第186條及
    國家賠償法第2條第1項之規定，對原告所受前開損害即應負
    連帶賠償之責。爰為訴之聲明：(一)被告應連帶給付原告2,62
    1,147 元，及均自起訴狀繕本送達被告之翌日起至清償日止
    ，按週年利率5%計算之利息；(二)願供擔保請准宣告假執行。
二、被告共同答辯意旨：
(一)、被告丁○○部分：被告丁○○固係受僱於被告冬山鄉公所擔
    任清潔隊司機一職，然系爭車禍事故係被告丁○○於駕駛垃
    圾車行使收集垃圾之公務時發生，則顯係公務員於執行公法
    上職務之行為而發生，不得依民法第188條第1項及第 186條
    第 1項之規定，逕向被告丁○○求償，依法鈞院應駁回原告
    對被告丁○○之請求。
(二)、被告冬山鄉公所部分：
１、兩造不爭執事項為：被告丁○○係被告宜蘭縣冬山鄉公所清
    潔隊司機，於92年11月10日下午 5時30分許駕駛車號5F-361
    號垃圾清潔車進行垃圾回收作業，沿宜蘭縣冬山鄉○○路 ○
    段由蘇澳往羅東方向行駛，行經與香南路之交岔路口後，被
    告丁○○所駕上開垃圾車之右後輪輾壓到騎乘腳踏車之訴外
    人即原告之夫丁必健之右腳，丁必健經送醫後不治死亡。
２、爭執事項：
(1)、被告丁○○就系爭車禍之發生並無過失，而被告丁○○所駕
    垃圾車與丁必健所騎乘之腳踏車二車亦無擦撞，丁必健人車
    乃自行摔倒，又丁必健倒地位置，恰位於被告丁○○所駕垃
    圾車右後輪前緣，被告丁○○雖聞聲即立刻將車剎住，但右
    後輪仍壓到丁必健之腳，惟並未輾過丁必健，被告丁○○並
    無過失。而依證人即前開垃圾車之隨車人員己○○於刑案部
    分警、偵訊及法院審理時所證，可證被告丁○○於駕車行經
    該交岔路口時先等紅燈，待至綠燈時才過路口，剛過路口丁
    必健騎車由右側香南路口違規闖紅燈右轉，方發生系爭車禍
    。雖證人戊○○證稱當時被告丁○○所駕垃圾車因伊要倒垃
    圾，有稍微往右偏，丁必健所騎腳踏車把手與垃圾車中段擦
    撞倒地云云，然此均與道路交通事故調查報告表所示及當時
    到場處理本件事故之警員莊樹松、宋國樑等人在刑事部分審
    理時所證之情狀均不相符，故證人戊○○之證詞並不可採。
(2)、又查丁必健有高血壓之病史，有羅東博愛醫院病歷可證。證
    人戊○○證稱丁必健當時騎腳踏車與垃圾車同向平行行駛並
    且搖搖晃晃重心不穩，證人己○○亦證稱丁必健騎腳踏車有
    不穩的狀態，並稱伊是看到丁必健是先趴倒在他腳踏車上，
    腳踏車才跟著倒地，倒下時腳就剛好在垃圾車右後輪底下等
    語。另依羅東聖母醫院本件事發後因診治丁必健所出具之診
    斷證明書，其上亦記載「疑似心肌梗塞」，是丁必健洵有可
    能因病發無法控制腳踏車，才致所騎乘之腳踏車重心不穩，
    又自行摔倒於地。而為丁必健急救之羅東聖母醫院亦表示「
    ．．．（丁必健）有可能是當時心臟病突然發作而倒下，又
    被車撞到」。而台灣高等法院函由法醫研究所鑑定所得之報
    告，就此雖與羅東聖母醫院有不同之意見，但該鑑定報告並
    未參酌證人己○○、戊○○之證詞，則其所為判斷，是否準
    確，亦非無疑。再因丁必健倒地之位置恰位於被告丁○○所
    駕垃圾車右後輪前，被告丁○○雖聞己○○呼叫即立即將車
    輛剎住（按當時車速約僅15公里），但右後車輪前緣仍壓到
    丁必健之腳，惟此洵屬無法避免之意外，被告丁○○並無能
    注意而不注意之過失。雖丁必健之死亡縱或與本件車禍事故
    有因果關係，然被告丁○○執行公務並無過失業如前述，則
    被告冬山鄉公所雖係丁○○所屬機關，自亦無庸負賠償責任
    。
(3)、退步言之，被告丁○○就系爭車禍之發生縱有過失，而應對
    原告負賠償之責，然原告主張之賠償項目及金額，亦有如下
    所述浮誇不實之處，且丁必健就系爭車禍事故之發生亦有重
    大過失，應依民法第217條第1項之規定減輕或免除賠償金額
    。茲臚列如下： 
、就原告所請醫藥費部份：原告雖舉原證6羅東聖母醫院收據2
    紙稱支出醫藥費15,912元，惟查其中原證6第1頁之收據中自
    行負擔部份之醫藥費僅 916元，其餘屬健保給付項目，而原
    證 6第2頁之收據200元乃係因開立診斷證明書所支出，亦非
    醫療費用，是原告所請醫療費用超過 916元部份均應剔除。
、喪葬費部份：原告主張所支出之殯葬費為 220,000元，並舉
    原證7之收據為憑。惟所列項目其中西樂16,000元，什音12,
    000元、吹鼓7,000元、毛巾布料26,000元、辦桌18,000元共
    計79,000元，均非殯葬之必要費用，應予以剔除。
、扶養費部份：夫妻固互負扶養義務，其受扶養權利之順序與
    直系血親尊親屬同，然依民法第1117條之規定，仍以不能維
    持生活為要件。原告並未舉證證明其確有不能維持生活之情
    形，其請求扶養費，尚難謂為有理。又依原告所述其有 3名
    子女，加上其夫丁必健，對原告負扶養義務者應有 4人才是
    ，原告以3人計算分攤，亦有錯誤。
、精神慰撫金：原告請求之精神慰撫金誠屬過高。
、過失相抵部分：本件縱認被告丁○○就系爭車禍之發生有過
    失，然本件肇事主因仍係因丁必健違規紅燈右轉，且侵入快
    車道自後欲超越被告丁○○所駕駛之垃圾車，又不能控制所
    騎乘之腳踏車，又未保持兩車之安全車隔，又夜間行車亦無
    燈光，均有違道路交通安全規則之規定，乃係本件肇事之主
    因，故請准予依法免除賠償或減輕被告責任90%。
、原告因丁必健之死亡，已請領強制汽車責任險理賠金1,400,
    000元，應予扣除。
(三)、爰為共同答辯聲明：(1)請求駁回原告之訴及假執行之聲請；
    (2)如受不利判決，願供擔保請准宣告免為假執行。
三、法院之判斷：
(一)、本件兩造不爭執之事實，為被告丁○○係被告宜蘭縣冬山鄉
    公所清潔隊司機，於92年11月10日下午 5時30分許駕駛車號
    5F-361號垃圾清潔車進行垃圾回收作業之公務，沿宜蘭縣冬
    山鄉○○路 ○段由蘇澳往羅東方向行駛，行經與香南路之交
    岔路口後，被告丁○○所駕上開垃圾車之右後輪輾壓到騎乘
    腳踏車之訴外人即原告之夫丁必健之右腳，丁必健經送醫後
    不治死亡。上開事實並經本院調閱台灣宜蘭地方法院檢察署
    92年度相字第390號相驗卷查明屬實，故均堪認定為真實。
(二)、本件原告對被告所為請求權之依據，為國家賠償法第2條第2
    項、民法第184條、第188條第1項及第186條第 1項等法條規
    定，然查本件原告係主張被告丁○○係於執行垃圾回收之職
    務時，因過失而致訴外人丁必健死亡而使原告受有損害，則
    被告間之關係即非一般私法上僱用人與受僱人間之關係，而
    係公法上之關係，自應依國家賠償法之相關規定向被告冬山
    鄉公所為請求，而非得主張被告冬山鄉公所應依民法第 188
    條第 1項之規定，與被告丁○○負連帶賠償之責，是原告依
    此請求，於法即屬有違。又按民法第 186條規定：「公務員
    因故意違背對於第三人應執行之職務，致第三人受損害者，
    負賠償責任。其因過失者，以被害人不能依他項方法受賠償
    時為限，負其責任。」。本件原告既係主張因被告丁○○執
    行職務時之過失行為而受有損害，則本即得依國家賠償法之
    相關規定，向被告冬山鄉公所求償，且原告亦於為本件起訴
    前即已向冬山鄉公所提出國家賠償要求，經被告冬山鄉公所
    拒絕賠償，有原告提出之被告冬山鄉公所93年度秘賠字第 1
    號拒絕賠償理由書可按。是以顯足認原告並無不能依他項方
    法受有賠償之情形，原告逕對被告丁○○為本件請求，於法
    即顯無理由，應予駁回，先予敘明。
(三)、是本件次應認定之爭點，為被告丁○○對於系爭車禍之發生
    ，是否確有過失，致原告之夫丁必健死亡，而使原告受有損
    害，而得依國家賠償法第2條第1項之規定向被告冬山鄉公所
    求償；又倘得求償，其金額為何。查：
１、按汽車、機車或其他非依軌道行駛之動力車輛，在使用中加
    損害於他人者，駕駛人應賠償因此所生之損害。但於防止損
    害之發生，已盡相當之注意者，不在此限。民法第191條之2
    定有明文。此為舉證責任之倒置，亦即苟汽機車駕駛人於使
    用汽機車時，有加損害於他人之情事，則駕駛人應舉證證明
    已盡相當之注意，始得免其損害賠償之責。
２、本件被告冬山鄉公所抗辯稱被告丁○○於系爭車禍之發生，
    並無過失責任，並以前詞置辯。而查：
（１）證人戊○○於本院刑事庭審理時結證稱：當時將近六點，
      天色將暗，我在那邊等垃圾車，垃圾車綠燈後就慢慢過來
      ，當時道路有在施工，我當時站在門口，垃圾車要靠近一
      點，因為我要丟垃圾，我看到腳踏車不曉得怎麼樣撞在一
      起，垃圾車有稍微靠過來一點點，我正準備要丟垃圾等語
      明確（見本院刑事庭93年9月6日審理筆錄），徵諸垃圾車
      沿路收取垃圾，無不將車靠近路邊，方便民眾丟垃圾，而
      證人戊○○前後於警訊、偵查及本院審理中所證述之情節
      均相一致，其證詞合乎日常生活經驗，堪以採信，故依證
      人戊○○之證述可知，被告丁○○所駕駛之垃圾車確有向
      右靠之動作，且與被害人之腳踏車發生擦撞等情無誤。證
      人己○○固證述：我看到在平交道方向有一個人騎腳踏車
      過來，我站在垃圾車後面車上，我看到他要轉彎過來，大
      概還有一點距離，我就回頭看有無人拿垃圾過來‧‧‧因
      為在前方路邊有停放一台卡車，所以垃圾車並無靠右之傾
      向等語（見本院刑事庭93年9月6日審理筆錄），然依證人
      己○○之證述，當時證人己○○已回頭看有無人拿垃圾過
      來，顯見當時已欲收取垃圾，則衡情垃圾車當會向右靠近
      以利收取，且縱使垃圾車前方有停放一台卡車，亦與被告
      丁○○是否於該處靠右無涉，故證人己○○所證述之情節
      ，實與常情不符。而證人宋國梁警員於本院刑事庭審理時
      先證稱：看到垃圾車時應該有靠右偏斜一點點等語，後又
      改稱：應該是沒有偏斜，剛才是我會錯意，我量的距離都
      是五公尺等語（見本院刑事庭93年9月6日審理筆錄），則
      證人宋國梁警員於本院刑事庭審理時所為之證述前後即有
      不一致，其所為之證述即有瑕疵，依道路交通事故現場圖
      所示，被告丁○○駕駛車輛之前、後輪均係距離路邊五公
      尺，然被告丁○○亦自承於事故發生後，有將車輛往後退
      一點，以方便救助被害人等情在卷，則事後車輛既已有所
      移動，則無論所移動之距離為何，則所繪製之現場圖，亦
      難免有誤差之存在，且依證人戊○○所證述之情節觀之，
      當時垃圾車係向右靠一點點，故於測量時能否精準測量出
      其間之差距，亦有疑義，故證人己○○、宋國梁所為之證
      述均不足採，證人戊○○所為之證述堪以採信，被告丁○○辯稱未將車輛右靠，證人戊○○之上開供述具有瑕疵，
      亦與經驗法則、物理力學法則不符云云，不足採信。又參
      肇事現場圖所繪，被告丁○○所駕垃圾車係行駛於丁必健
      腳踏車之左側，如垃圾車與腳踏車二者碰撞，有關撞擊點
      、撞擊方向及撞擊力，均足以影響腳踏車倒地方向，非有
      向外倒之定律，辯護人指果如戊○○所稱，垃圾車與腳踏
      車二者碰撞，則腳踏車應非倒向垃圾車（即向內倒），而
      應係向外倒，進而質疑證人戊○○所稱腳踏車與垃圾車有
      碰撞之證詞，亦無可採。
（２）證人戊○○於本院刑事庭審理時結證稱：腳踏車本來與垃
      圾車有點平行，大概在垃圾車中央的位置，蠻靠近，腳踏
      車的手把與垃圾車車身碰在一起，腳踏車才倒下去等語明
      確（原審93年9月6日審理筆錄參照），顯見被告丁○○所
      駕駛之垃圾車車身與被害人之腳踏車間有擦撞之情形無誤
      ，被告丁○○雖亦質疑被害人之腳踏車把手及被害人之手
      部均未有擦撞之痕跡，惟依當時情形，路面固有顛簸，而
      使被害人騎乘腳踏車有搖晃之狀態發生，然被害人之腳踏
      車若未與垃圾車之車身有所碰觸，而係自行跌倒，則被害
      人何以會倒臥於垃圾車右後車輪下方？況以當時垃圾車之
      車速緩慢，腳踏車之車速亦不快，則碰撞之力道亦非甚鉅
      ，於腳踏車及被害人之身上未有痕跡，亦有可能。且證人
      己○○之證述：我回頭看有無人拿垃圾過來，我再回頭時
      ，看到被害人已經靠近垃圾車，我就跳下車要去攔他，我
      腳步都還沒有站穩，他就倒下去等語在卷，則依證人己○○之證述，證人己○○並未目睹車禍發生瞬間，故證人己○○之證述尚不足為被告丁○○有利之認定，被告丁○○
      所駕駛之垃圾車確與被害人所騎乘之腳踏車發生碰撞等情
      ，堪以認定。被告丁○○復辯稱並未與被害人發生擦撞云
      云，委無足採。
（３）本件被告丁○○駕駛大貨車（垃圾清潔車），沿宜蘭縣冬
      山鄉○○路○段，由蘇澳往羅東方向行駛，行經香南路與
      冬山路一段之交岔路口時，雖係遵循號誌指示行駛過馬路
      ，惟行駛過交岔路口後，於靠右欲收集垃圾時，未注意右
      後方狀況，致與丁必健所騎乘之腳踏車發生擦撞肇事，對
      本件車禍之發生，確有過失。臺灣省基宜區車輛行車事故
      鑑定委員會亦同此認定，此有其出具之92年12月29日基宜
      鑑字第920820號函及所附鑑定意見書附卷可參，縱被害人
      因違規右轉，亦疏未注意致與被告丁○○駕駛之垃圾車發
      生碰撞，同為肇事原因，就本件車禍事故之發生，亦與有
      過失，然亦不能依此而解免被告丁○○之過失責任甚明。
      而依經驗法則，綜合行為時所存在之一切事實，為客觀之
      事後審查，在一般情形下，有此環境、有此行為之同一條
      件，均可發生同一之結果者，該條件即為發生結果之相當
      條件，行為與結果即有相當因果關係（76年臺上字第 192
      號判例參照），本件依經驗法則觀之，有此環境、有此行
      為之同一條件，均可發生被害人死亡之結果，本件被告丁○○之過失行為與被害人死亡結果間，應認有相當因果關
      係，被告丁○○過失致人於死之事實，應堪認定。至於臺
      灣省車輛行車事故覆議鑑定委員會研議結論認本件因涉及
      號誌問題，端視何方車未依號誌指示（闖紅燈）行駛，為
      肇事原因，依號誌指示行駛之一方，則無肇事因素。有該
      會94年 3月21日府覆議字第0930101229號函足憑。惟查，
      依道路交通事故現場圖所示，丁必健因遭垃圾車壓傷出血
      之血跡處，應即為本件車禍之碰撞點，距交岔口處已有約
      5至6公尺，並非即於交岔口處，可見丁必健雖有違規紅燈
      右轉之情形，然於事故發生時已完成右轉並已行進5至6公
      尺，是以本院認是否依號誌指示而為行駛，非得認為系爭
      車禍事故發生之單一原因。
（４）至於被害人丁必健之死因，依台灣宜蘭地方法院檢察署相
      驗屍體證明書所載死亡原因為「（甲）失血性休克併低血
      容積休克、（乙）左側腹部及兩腿挫裂傷併骨折、（ 丙）
      車禍」（見偵查卷92年相字第 309號第33頁），又依財團
      法人羅許基金會羅東博愛醫院病歷載：丁必健於84年2 月
      曾因急性心肌梗塞至羅東博愛醫院治療，並接受心臟導管
      治療、並有腦中風病史（見本院刑事庭93年交訴字第26號
      第36頁）。則被害人丁必健之死亡，究與系爭車禍有無關
      連乙節，此經台灣高等法院於審理本件刑案部分時，函詢
      法務部法醫研究所，該所鑑定經過及資料彙整結果：「一
      、依死者丁必健（男性，民國○○年 ○月○○日生，身分證字
      號Ｚ000000000）之病歷摘要及醫師函復顯示於84年 2月曾
      因急性心肌梗塞住院並接受心導管治療。並有腦中風病史
      ，恢復情況不錯，可自行走路，並敘述84年至92年並無新
      的中風史。二、依丁員博愛醫院病歷顯示84年2月1日至84
      年 2月20日間，因胸痛住院檢查發現右冠狀動脈及左迴旋
      枝堵塞95 %並經疏通治療，致堵塞僅25至30%及20%。出院
      時診斷為(1)冠狀動脈疾病，(2)肺炎，(3)高血壓(4)舊中風病
      症。84至92年間診治療有呼吸病症之常規治療。三、丁員
      再於84年7月18日至22日住院4日，出院病歷顯示(1)冠狀動
      脈疾病疏通治療後再堵塞併心臟衰竭，(2)高血脂症，(3)高
      血壓。似在出院病歷摘要註明一年前（83年）有中風之記
      載及丁員註明為羅東博愛醫院員工而有打折優待。依病歷
      總表顯示丁員由81年4月4日至91年7月24日共住院6次，其
      他 4次似無病歷資料，無法知悉詳細病情。四、依羅東聖
      母醫院丁員之病歷（及92年11月10日17時43分護理紀錄 ）
      顯示「旁訴病人騎單車被垃圾車撞倒，致右小腿撕裂傷致
      腳掌40乘38公分傷口，已見骨、皮膚潰瘍，大腿撕裂傷13
      乘12公分，左大拇指腳趾變形、冒冷汗、四肢冰冷、病人
      呻吟。診斷為(1)骨盆骨折併休克，(2)右大腿大片受傷，(3)
      疑尿道受傷，(4)疑急性心肌梗塞，(5)呼吸衰竭。死者於92
      年11月10日20時13分宣佈急救無效死亡。死者在第一時間
      即缺血並進行輸血（當日19時06分），當日19時28分即無
      生命徵象而急救。五、由丁員騎腳踏車與重型垃圾車發生
      車禍倒地，下肢有大片撕裂傷、骨盆骨骨折及檢送黑白圖
      片，於死者下肢及右下腹部有疑輾壓及道路擠壓後之皮膚
      、組織挫裂傷，支持有輾壓造成腹部、下肢之輾壓挫裂及
      撕除傷、骨折。六、依宜蘭地檢署開具死者丁必健驗斷書
      顯示左側腹部廣泛性挫傷、左側後腹部及臀部挫傷，左側
      大腿及小腿部多處挫傷內有血腫。右側腹股溝部挫傷、髖
      骨大轉子脫臼骨折。右側小腿及足背部長修形撕裂傷，傷
      及大動脈血管。皮膚殘缺、脛骨及腓骨裸露開放性骨折外
      出血，陰囊腫大。」。綜合研判結果認「一、死者丁必健
      為患有嚴重冠狀動脈硬化達95％堵塞並治療過之心臟病患
      者並有中風史，車禍前尚能自由活動及騎腳踏車由羅東騎
      至冬山體力似尚可。由死者尚載耳機聽收音機，路面在整
      修之石子崎嶇不平及垃圾車有警示燈、音樂聲二者均有路
      權下似無法遽認丁員在車禍時有心臟病發生之可能。二、
      死者遭受之外傷有擠輾壓之特徵，在醫院急救後雖有疑急
      性心肌梗塞之診斷，相較於車禍之擠輾壓傷之廣泛性與嚴
      重性，並傷及骨盆部並造成骨盆骨骨折之腹部內臟外傷之
      嚴重性及複雜性，實已構成直接致命之死亡原因，因而車
      禍受傷之嚴重性與心肌缺氧病變之相較下，心肌缺氧病變
      只可為加重死亡之因素，而似尚未達死亡鏈之一部分，故
      以疑急性心肌梗塞而縱勉強列為死因鏈之一部分，只可能
      車禍之嚴重性併發心肌缺氧變病之可能性。三、綜合研判
      死者生前雖有冠狀動脈疾病似治療效果良好，由死者丁必
      健之車禍造成之傷勢，骨盆骨之骨折傷勢實有出血性休克
      之事實，故其死亡與車禍應有因果關係。而研判冠狀動脈
      疾病之死因鏈中之責任比重應不及20％，即一般人縱沒有
      冠狀動脈疾病，遭此嚴重車禍亦可能造成死亡之結果。」
      ，有該所94年8月19日法醫理字第094002294號鑑定書足憑
      。足見本件被告丁○○之過失行為與丁必健死亡結果間，
      應認有相當因果關係。是被告丁○○所為丁必健之死亡原
      因是否係因本件車禍而起，及認丁必健極有可能於事發之
      前即因心肌梗塞而致無法控制腳踏車，才會導致腳踏車不
      穩，最後丁必健並先趴倒在腳踏車上之抗辯，並不足採。
４、綜上所述，被告丁○○既無法舉證被告丁○○就系爭車禍之
    發生，已盡相當之注意，而得免於賠償之責，且依上開證據
    所示，系爭車禍之發生被告丁○○確有過失，並因而導致訴
    外人丁必健受傷死亡，其間確有因果關係，則原告主張被告
    冬山鄉公所應依國家賠償法第2條第1項及民法侵權行為之規
    定，賠償原告所受損害，即屬有據。按不法侵害他人致死者
    ，對於支出醫療及增加生活上需要之費用或殯葬費之人，亦
    應負損害賠償責任。被害人對於第三人負有法定扶養義務者
    ，加害人對於該第三人亦應負損害賠償責任。不法侵害他人
    致死者，被害人之父、母、子、女及配偶，雖非財產上之損
    害，亦得請求賠償相當之金額。民法第192條第1項、第 2項
    及第 194條均定有明文。茲就原告所主張被告冬山鄉公所應
    賠償之項目及金額，是否有理由，分述如下：
（１）醫療費用15,912元部分，此有原告提出之羅東聖母醫院門
      診醫療費用證明書及收據為證，被告冬山鄉公所對前開書
      證之真正不爭執，惟抗辯以原告所得請求賠償之金額應以
      自付額 916元為限，且門診收據費用亦不應包括在內等語
      。按依保險法第135條準用第103條規定，傷害保險之保險
      人固不得代位行使被保險人對於加害人之損害賠償請求權
      ，惟全民健康保險法第82條規定：「保險對象因汽車交通
      事故，經本保險提供醫療給付者，本保險之保險人得向強
      制汽車責任保險之保險人代位請求該項給付。」全民健康
      保險法為保險法之特別法，依特別法優於普通法之原則，
      全民健康保險法第82條應優先於保險法第135條、第103條
      之規定而為適用。從而全民健康保險之被保險人因汽車交
      通事故，經全民健康保險提供醫療給付者，全民健康保險
      之保險人自得向強制汽車責任保險之保險人代位請求該項
      給付。而依強制汽車責任保險法第30條（94年2月5日該法
      修正後改列為第32條）規定，於該範圍內，加害人或強制
      汽車責任保險之被保險人之損害賠償責任即因而解免，全
      民健康保險被保險人對於加害人之損害賠償請求權亦因而
      喪失（最高法院88年度台上字第 353號判決意旨參照）。
      本件原告既主張丁必健係因汽車交通事故受傷，而經依全
      民健康保險法提供醫療給付，依諸前揭說明，自僅得就非
      健保給付部分之必要醫療支出請求賠償。而門診費用收據
      之請領，並非必要之醫療行為，故被告冬山鄉公所抗辯此
      部分均應扣除，為有理由。是原告得請求之醫療費用部分
      ，應為916元。
（２）殯葬費220,000元部分：此據原告提出收據4紙為證，被告
      對該等文書之真正並無爭執，僅抗辯稱其中所列項目西樂
      16,000元，什音12,000元、吹鼓7,000元、毛巾布料26,00
      0 元、辦桌18,000元共計79,000元，均非殯葬之必要費用
      而應予剔除等語。惟查，上開西樂、什音、吹鼓等費用，
      為送葬隊伍之支出，毛巾布料則或為供致葬親友之回禮，
      或為佈置葬禮會場之用，辦桌則係提供到場協助處理喪事
      之親友食用，均符當今一般社會禮俗之要求，且核其金額
      非高，應無浪費奢侈之情事，故上開殯葬費均應認為原告
      所得請求之金額。
（３）扶養費部份：原告與訴外人丁必健為配偶關係，依民法第
      1116條之1及第1116條第1項之規定，互負扶養義務，且此
      項義務並不以原告無謀生能力為限，只須原告無法維持生
      活即可，此觀之民法第1117條之規定即明。本件原告主張
      其係27年 1月21日生，於系爭車禍事故發生時已逾60歲，
      終身均為家庭主婦而未從事其他工作，另依本院依職權所
      調查之原告財產所得狀況所示，原告名下有房屋並所坐落
      之土地合計共 4筆，於所得部分則均僅有利息收入，應可
      認無法維持原告之生活，故應認原告請求賠償扶養費用，
      為有理由。查本件車禍發生時為92年11月10日，原告時年
      約為65.8歲，依92年臺閩地區歷年簡易生命表女性平均餘
      命表所示之平均餘命約為18年，故原告請求以餘命15年計
      算其受扶養之期間，在上開平均餘命範圍內，原告據此主
      張，即有理由。另查扶養之程度，應按受扶養權利者之需
      要，與負扶養義務者之經濟能力及身分定之。故扶養費數
      額之多寡，亦應依此情形為適當之酌定，經斟酌原告為一
      般民眾，無特殊身分、地位及一般國民生活水準等一切情
      狀，認原告主張扶養費以93年綜合所得稅扶養親屬寬減額
      每人每年74,000元，應屬適當，爰依霍夫曼計算法第一年
      不扣除中間利息之係數表扣除中間利息計算，則原告應受
      扶養費用為 844,296元（計算式：74,000X11.409406=844
      ,296 元，小數點以下4捨5入）。另查，原告之第1順位扶
      養義務人，除其夫丁必健外，尚有子2人及女1人，為原告
      所自認，並有原告提出之戶籍謄本為證，則前開 4人應平
      均分擔扶養義務，是原告得向被告冬山鄉公所請求之扶養
      費損害，應為211,074元。
（４）精神慰撫金部分：本件原告與丁必健結褵多年，於暮年喪
      偶，失所依託，顯受有重大打擊，而受有非財產上之損害
      。查被告冬山鄉公所為基層地方自治機關，原告之社經地
      位、財產及收入狀況已如前所述，本院綜酌上情，認原告
      得請求之非財產上損害，以1,200,000元為適當。
（５）綜上所述，原告因系爭車禍所受之損害，合計為1,631,99
      0元。次按民法第217條損害之發生或擴大，被害人與有過
      失者，法院得減輕賠償金額，或免除之。民法第217條第1
      項定有明文。查本件被告丁○○於系爭車禍固有未注意右
      後車方向狀況保持車間距離之過失，然丁必健亦有慢車行
      駛未遵守道路交通號誌之指示及慢車在夜間行車未燃亮燈
      光之情事，有違道路交通安全規則第124條第1項及第 128
      條之規定，且依證人戊○○、己○○所證，亦有騎車不穩
      ，未保持安全間距，致兩車擦撞之情形，足認於系爭車禍
      事故之發生，亦與有過失；且與被告丁○○之過失相較，
      應負較大之責任。本院綜酌上情，認被告丁○○與丁必健
      之過失比例，應為3比7，則經過失相抵後，被告冬山鄉公
      所應賠償原告之金額，計為489,597元。
（６）另按強制汽車責任保險法第32條規定：「保險人依本法規
      定所為之保險給付，視為被保險人損害賠償金額之一部分
      ；被保險人受賠償請求時，得扣除之。」。原告於訴外人
      丁必健因本件車禍死亡後，已領得強制汽車責任保險金理
      賠 1,400,000元，有兩造所不爭執為真正之明台產物保險
      股份有限公司汽車險賠款收據暨同意書可按。是被告冬山
      鄉公所依據強制汽車責任保險法第32條之規定，所為原告
      請求之賠償應扣除已領取之保險金之抗辯，即屬可採。而
      於扣除強制汽車責任保險金 1,400,000元後，原告已無餘
      額可向被告請求。
(四)、故綜上所論，原告提起本件訴訟，請求被告應連帶賠償2,62
    1,147 元，及自起訴狀繕本送達被告之翌日起之法定遲延利
    息，即無理由，應予駁回。又原告之訴既經駁回，其假執行
    之聲請即失所附麗，應併駁回之。
四、結論：原告之訴為無理由，依民事訴訟法第78條判決如主文
    。
中　　華　　民　　國　　94　　年　　12　　月　　27　　日
                  臺灣宜蘭地方法院民事庭
                      法　官　張軒豪
正本與原本無異。
如不服本判決應於判決送達後20日內提出上訴狀（須附繕本）。
中　　華　　民　　國　　94　　年　　12　　月　　28　　日
                      書記官　廖穎穗
